【裁判字號】    92,訴,141
【裁判日期】    920409
【裁判案由】    毒品危害防制條例
【裁判全文】
臺灣臺中地方法院刑事判決                          九十二年度訴字第一四一號
    公  訴  人  臺灣臺中地方法院檢察署檢察官
    被      告  甲○○
右列被告因違反毒品危害防制條例案件，經檢察官提起公訴（九十一年度毒偵字第三
七四七號），及同署檢察官移
：
    主  文
甲○○連續施用第一級毒品，累犯，處有期徒刑壹年。扣案之海洛因貳包（共淨重零
點零玖公克，包裝重零點伍肆公克），沒收銷燬之。扣案之注射針筒參支、勺子貳支
、分裝袋壹包，均沒收；又施用第二級毒品，累犯，處有期徒刑陸月。應執行有期徒
刑壹年伍月。扣案之海洛因貳包（共淨重零點零玖公克，包裝重零點伍肆公克），沒
收銷燬之。扣案之注射針筒參支、勺子貳支、分裝袋壹包，均沒收。
    事  實
一、甲○○前於民國（下同）八十六年間，因違反麻醉藥品管理條例案件，經本院以
    八十六年度易字第六六一五號判處有期徒刑三月確定；又於八十七年間，因違反
    槍砲彈藥刀械管制條例案件，經臺灣高等法院臺中分院以八十八年度上易字第一
    五○三號判處有期徒刑六月確定，嗣上開二案經定應執行刑為有期徒刑八月確定
    。於八十八年間，復因違反毒品危害防制條例案件，經本院以八十八年度訴字第
    二一一七號判處有期徒刑十月確定，嗣前揭案件經接續執行，於九十年十月二十
    四日執行完畢。又因施用毒品案件，經本院以八十八年度毒聲字第七三五號裁定
    送觀察、勒戒後，認無繼續施用毒品之傾向，經臺灣臺中地方法院檢察署檢察官
    於八十八年七月三日以八十八年度偵字第一二四九號案件為不起訴處分確定。復
    因施用毒品案件，經本院以八十八年度毒聲字第五三七八號裁定送觀察、勒戒後
    ，認有繼續施用毒品之傾向，再經本院以八十八年度毒聲字第五六七三號裁定送
    強制戒治，於強制戒治期滿三月後，經評定為合格，認無繼續戒治之必要，經本
    院以八十九年度毒聲字第四三四四號裁定停止戒治，所餘戒治期間付保護管束，
    嗣於八十九年十月五日保護管束期滿，執行完畢。另就其上開二犯施用毒品部分
    ，業經本院以八十八年度訴字第二一一七號判處有期徒刑十月確定（已執行完畢
    ）。詎仍不知悔改，基於概括之犯意，於九十一年十一月初某日起，至同年十二
    月二十五日上午某時止，在臺中縣神岡鄉○○村○○○鄰○○路二五六巷十六號
    住處，以將海洛因摻入水中溶解後注射之方式，每星期約施用三至四次，連續施
    用第一級毒品海洛因多次；又另行起意，於九十一年十一月二十四日，在上址，
    以將安非他命置於錫箔紙上燒烤，吸其霧化氣體之方式，施用第二級毒品安非他
    命一次。嗣分別為警於九十一年十一月二十五日十八時三十分許、九十一年十二
    月二十五日上午十時二十五分許，在上址查獲，並分別扣得海洛因一小包（淨重
    ○‧○五公克，包裝重○．三○公克），及其所有用供施用海洛因用之注射針筒
    一支、勺子一支、分裝袋一包；海洛因一包（淨重○‧○四公克，包裝重○．二
    四公克），及其所有用供施用海洛因用之注射針筒二支、勺子一支等物品。
二、案經臺中縣豐原分局報告臺灣臺中地方法院檢察署檢察官偵查起訴，及同分局報
    告同署檢察官移送併辦。
    理  由
一、右揭事實，業經被告甲○○坦承不諱，且被告於九十一年十一月二十五日為警查
    獲時，所採集之尿液，經送臺中縣衛生局及中山醫學大學附設醫院藥物濫用檢測
    中心檢驗結果，確呈嗎啡及安非他命陽性反應；被告於九十一年十二月二十五日
    為警查獲時，所採集之尿液，經送行政院衛生署豐原醫院檢驗結果，亦呈嗎啡陽
    性反應，有臺中縣衛生局檢驗尿水報告書、中山醫學大學附設醫院藥物濫用檢測
    中心檢驗報告、行政院衛生署豐原醫院檢驗科尿液檢查檢驗結果各乙紙在卷可憑
    。且被告於上開時、地，為警查獲時所扣得之毒品二包，經送法務部調查局鑑驗
    結果，均確係第一級毒品海洛因無訛，有該局九十一年十二月二十四日調科壹字
    第一二○○一二三六一號、九十二年二月十四日調科壹字第一二○○一二四六三
    號通知書各乙份在卷足憑，並有扣案之注射針筒三支、勺子二支、分裝袋一包可
    稽，足見被告上揭自白確與事實相符。
二、被告甲○○曾因施用毒品案件，經本院以八十八年度毒聲字第七三五號裁定送觀
    察、勒戒後，認無繼續施用毒品之傾向，經臺灣臺中地方法院檢察署檢察官於八
    十八年七月三日以八十八年度偵字第一二四九號案件為不起訴處分確定。復因施
    用毒品案件，經本院以八十八年度毒聲字第五三七八號裁定送觀察、勒戒後，認
    有繼續施用毒品之傾向，再經本院以八十八年度毒聲字第五六七三號裁定送強制
    戒治，於強制戒治期滿三月後，經評定為合格，認無繼續戒治之必要，經本院以
    八十九年度毒聲字第四三四四號裁定停止戒治，所餘戒治期間付保護管束，嗣於
    八十九年十月五日保護管束期滿，執行完畢。就其上開二犯施用毒品部分，業經
    本院以八十八年度訴字第二一一七號判處有期徒刑十月確定，且已執行完畢，有
    臺灣高等法院被告全國前案紀錄表、臺灣臺中地方法院檢察署刑案資料查註紀錄
    表、全國施用毒品案件記錄表等在卷可按。本件被告於五年以內所犯施用毒品之
    罪，係三犯毒品危害防制條例第十條第一、二項之罪，不適用先行裁定送觀察、
    勒戒之規定，而應依毒品危害防制條例第二十條第三項之規定，逕為有罪判決。
    本件事證明確，被告右揭連續施用第一級毒品、施用第二級毒品之犯行，堪予認
    定，應予依法論科。
三、按海洛因係毒品危害防制條例第二條第二項第一款所列之第一級毒品、安非他命
    係同項第二款所列之第二級毒品，不得非法施用。被告甲○○上開所為，係犯毒
    品危害防制條例第十條第一項之施用第一級毒品罪、同條第二項施用第二級毒品
    罪。被告持有第一級毒品海洛因、第二級毒品安非他命後，進而施用，其持有之
    低度行為應為施用之高度行為所吸收，均不另論其持有第一、二級毒品罪。被告
    先後多次施用第一級毒品海洛因，時間緊接，觸犯構成要件相同之罪名，顯係基
    於概括犯意為之，應依連續犯規定論以一罪，並依法加其刑。公訴人雖未就被告
    自九十一年十一月二十五日後至九十一年十二月二十五日止，連續施用第一級毒
    品海洛因之犯行提起公訴，惟此部分之犯行與公訴人已起訴部分，有連續犯之裁
    判上一罪關係，為起訴效力所及，本院自得一併審理。被告前曾於八十六年間，
    因違反麻醉藥品管理條例案件，經本院以八十六年度易字第六六一五號判處有期
    徒刑三月確定；又於八十七年間，因違反槍砲彈藥刀械管制條例案件，經臺灣高
    等法院臺中分院以八十八年度上易字第一五○三號判處有期徒刑六月確定，嗣上
    開二案經定應執行刑為有期徒刑八月確定。於八十八年間，復因違反毒品危害防
    制條例案件，經本院以八十八年度訴字第二一一七號判處有期徒刑十月確定，嗣
    前揭案件經接續執行，於九十年十月二十四日執行完畢等情，有臺灣高等法院被
    告全國前案紀錄表、臺灣臺中地方法院檢察署刑案資料查註紀錄表在卷可按，其
    於五年之內再犯有期徒刑以上之本罪，係均屬累犯，均應依刑法第四十七條之規
    定加重其刑，就施用第一級毒品部分遞加重其刑。被告所犯上開施用第一級毒品
    罪與施用第二級毒品罪，犯意各別，罪名不同，應予分論併罰。爰審酌被告前因
    施用毒品案件，經送觀察、勒戒及強制戒治，經檢察官不起訴處分後，又因施用
    毒品犯行，經法院判處徒刑確定，仍不知戒惕，竟又再次施用毒品，無視於毒品
    對於自身健康之戕害及國家對於杜絕毒品犯罪之禁令，惟施用毒品係自戕行為，
    犯罪手段尚屬平和，亦未因此而危害他人，所生損害非大，且被告於本院審理時
    坦承犯行，態度尚稱良好，且基於施用毒品者均有相當程度之成癮性及心理依賴
    ，其犯罪心態與一般刑事犯罪之本質並不相同，容應以「病人」之角度為考量，
    並輔以適當之醫學治療及心理矯治為宜等一切情狀，量處如主文所示之刑，併定
    其應執行刑，以示懲儆。至扣案之海洛因一包（淨重○‧○五公克，包裝重○．
    三○公克）、一包（淨重○‧○四公克，包裝重○．二四公克），均係毒品危害
    防制條例第二條第二項第一款所定之第一級毒品，為違禁物，應依同條例第十八
    條第一項規定，沒收銷燬之。又扣案注射針筒三支、勺子二支、分裝袋一包，均
    係被告所有，供施用毒品海洛因所用之物，業據被告供承在卷，爰依刑法第三十
    八條第一項第二款之規定，併予諭知沒收。
四、公訴人移送併辦部分（九十二年度毒偵字第四八號），與起訴部分有連續犯之裁
    判上一罪關係，基於基於審判不可分之原理，本院自得一併審究，併此敘明。
據上論斷，應依刑事訴訟法第二百九十九條第一項前段，毒品危害防制條例第十條第
一項、第二項、第十八條第一項前段、第二十條第三項前段，刑法第十一條前段、第
五十六條、第四十七條、第五十一條第五款、第三十八條第一項第二款，判決如主文
。
中      華      民      國    九十二    年      四      月      九      日
                                     臺灣臺中地方法院刑事第六庭
                                         法  官  劉麗瑛
右正本證明與原本無異。
如不服本判決，應於送達後十日內向本院提出上訴狀（須附繕本），上訴於臺灣高等
法院臺中分院。
                                         書記官
中      華      民      國    九十二    年      四      月      九      日
附錄論罪科刑法條
毒品危害防制條例第十條
施用第一級毒品者，處六月以上五年以下有期徒刑。
施用第二級毒品者，處三年以下有期徒刑。


司法院資訊處製作；財團法人民間司法改革基金會備份。
